臺灣高等法院民事裁定　　　　　　　　　96年度抗字第2031號
抗　告　人　光研企業股份有限公司
法定代理人　甲○○
訴訟代理人　陳福寧律師
相　對　人　內政部警政署
法定代理人　乙○○
訴訟代理人　王東山律師
上列當事人間假扣押事件，抗告人對於中華民國96年10月23日臺
灣臺北地方法院96年度裁全字第13007號所為裁定提起抗告，本
院裁定如下：
    主  文
原裁定廢棄。
相對人在原法院之聲請駁回。
聲請及抗告訴訟費用新台幣貳仟元由相對人負擔。
    理  由
一、本件抗告意旨略以：
   (一)本件相對人民國（下同）96年10月22日所聲請假扣押之
       請求，係針對82年間所製作之防彈衣、板已滅失而陷於
       給付不能之解除契約損害賠償請求權。惟其聲請狀所附
       之台北地方法院83年重訴字第1180號、台灣高等法院85
       年度重上字第221 號、最高法院88年度台上字第762號民
       事判決為兩造間之給付承攬報酬訴訟，此僅係兩造間訴
       訟之一部分，而上開訴訟於88年5月4日經最高法院駁回
       相對人之上訴確定。
   (二)相對人又於88年8月間以給付遲延為由，依民法第254條
       規定主張解除契約，請求回復原狀，經台北地方法院88
       年度重訴字第2144號判決駁回相對人之訴。相對人不服
       該判決，提起第二審上訴並追加依民法第255條、第256
       條給付不能之規定，主張解除契約，請求回復原狀，仍
       經台灣高等法院89年重上字第120號判決駁回其上訴及追
       加之訴。相對人不服再向最高法院提起上訴，最高法院
       89年台上字第2922號判決就相對人主張抗告人應負給付
       遲延及給付不能之責任，解除契約部分發回更審，其餘
       部分駁回上訴而告確定。
   (三)而最高法院發回更審部分，歷經台灣高等法院更一、更
       二、更三審之審判，於96年6月5日之更三審以95年度上
       更三字第127號駁回相對人之上訴及追加之訴。相對人不
       服，提起第三審上訴，最高法院於96年10月4日以96年台
       上字第2215號駁回其上訴。綜上所述，相對人以82年間
       製作之防彈衣、板已滅失而陷於給付不能之解除契約回
       復原狀請求權，業經台北地方法院88年度重訴字第2144
       號、台灣高等法院89年重上字第120號、最高法院89 年
       台上字第2922號、台灣高等法院95年度上更三字第127
       號及最高法院96年台上字第2215號確定判決所否認，其
       據此聲請假扣押自屬不能准許，為此提起抗告。
二、原裁定意旨以相對人就其主張之請求及假扣押之原因，除已
    提出台灣台北地方法院民事判決影本等件外，復據陳明院供
    擔保以補釋明之不足，所請假扣押核無不合等語，據而准許
    相對人供擔保而為假扣押之聲請。
三、按請求及假扣押之原因，應釋明之；前項釋明如有不足，而
    債權人陳明願供擔保或法院認為適當者，法院得定相當之擔
    保，命供擔保後為假扣押， 民事訴訟法第526條第1項、第2
    項定有明文。所謂假扣押之原因，即債務人有日後不能強制
    執行或甚難執行之虞，或應在外國為強制執行者，同法第52
    3條亦有明定。是債權人就請求及假扣押之原因，即因請求
    標的之現狀變更，有日後不能強制執行，或甚難執行之情事
    ，應提出可使法院信其主張為真之證據釋明之，必待釋明有
    所不足，而債權人陳明願供擔保以補釋明之不足，始得准為
    假扣押。倘債權人不能釋明假扣押之原因存在，即無就金錢
    之請求保全強制執行之必要，尚不能因債權人陳明願供擔保
    ，即認足補釋明之欠缺，而為假扣押（最高法院93年台抗字
    第937號裁判要旨參照）。
四、經查：
  (一)本件相對人於原審以其向抗告人訂購軟式西裝背心式防彈
      衣及防彈板（下稱系爭貨品），因交貨及驗收問題發生爭
      執，抗告人對相對人起訴請求給付承攬報酬，固經台灣台
      北地方法院83年度重訴字第1180號、本院85年度重上字第
      221號、最高法院88年度台上字第762號民事裁判命相對人
      應給付抗告人價金新台幣（下同）224,979,400元及自民
      國85年3月30日起至清償日止按年息5%計算之利息確定。
      惟並未因此免除抗告人應對待給付系爭貨品之義務，而系
      爭貨品現已均不存在，抗告人陷於給付不能，相對人依民
      法第226條第1項之規定自得請求抗告人損害賠償。而系爭
      貨品已然滅失而陷於給付不能，足徵債務人於收受相對人
      所交付高達354,989,754元之價金暨利息後，亦顯難有對
      待給付之能力，茍未就抗告人之財產為假扣押者，誠恐日
      後有不能就系爭貨品之損害賠償進行強制執行之虞，為此
      願提供擔保聲請就抗告人之財產在354,989,754元之範圍
      內准為假扣押等語。並提出原法院83年度重訴字第1180號
      民事判決、本院85年度重上字第221號民事判決、最高法
      院88年度台上字第762號民事裁定、原法院90年度易字第
      1064號偽造文書等刑事判決、勘驗筆錄及刑事陳報狀（以
      上均影本）以為釋明。
  (二)至抗告人陳稱：相對人前以系爭貨品已滅失而陷於給付不
      能主張解除契約，對抗告人起訴請求回復原狀（下稱系爭
      回復原狀訴訟），已經台北地方法院88年度重訴字第2144
      號、台灣高等法院89年重上字第120號、最高法院89年台
      上字第2922號、台灣高等法院95年度上更三字第127號及
      最高法院96年台上字第2215號確定判決相對人敗訴確定等
      語，業據提出與所述相符之上開判決書為證（見本院卷頁
      8-42），堪以採信。而相對人於系爭回復原狀訴訟中，以
      抗告人就系爭貨品給付不能而主張解除契約之前提要件事
      實，固經上開確定判決於理由中判斷予以否定（見本院卷
      頁36反面、41），並據此認定相對人請求抗告人回復原狀
      為無理由；惟相對人於系爭回復原狀訴訟之請求，為民法
      第259條契約解除後之回復原狀請求權，核與本件相對人
      聲請假扣押所主張之請求，為民法第226條第1項之給付不
      能損害賠償請求權，仍有不同，尚難認本件相對人欲依假
      扣押保全執行之請求，已為確定判決所否認。
  (三)惟依上述相對人所提出「原法院83年度重訴字第1180 號
      民事判決、本院85年度重上字第221號民事判決、最高法
      院88年度台上字第762號民事裁定、原法院90年度易字第
      1064號偽造文書等刑事判決、勘驗筆錄及刑事陳報狀」之
      證據，僅足釋明相對人依買賣契約主張對抗告人之給付不
      能損害賠償請求，未能釋明相對人對抗告人之請求有將來
      不能或甚難強制執行之虞之假扣押原因。對於假扣押之原
      因，相對人於原審僅泛稱：系爭貨品已然滅失而陷於給付
      不能，足徵債務人於收受相對人所交付高達354,989,754
      元之價金暨利息後，亦顯難有對待給付之能力，茍未就抗
      告人之財產為假扣押者，誠恐日後有不能就系爭貨品之損
      害賠償進行強制執行之虞云云，未據提出證據方法以為釋
      明。至相對人於本院補提之財政部台北市國稅局有關抗告
      人95年度綜合所得稅各類所得資料清單、財產歸屬資料清
      單各1紙，亦僅足釋明相對人現財產狀況及95年度之利息
      所得，尚難據以釋明抗告人有何浪費財產、增加負擔或就
      其財產為不利益之處分等情形，致其對抗告人之請求有將
      來不能或甚難強制執行之虞，揆諸上揭說明，應認無保全
      假扣押之必要，其聲請即不能准許。原法院未察，遽為准
      許假扣押之裁定，尚有未洽。抗告意旨指摘原裁定不當，
      非無理由。爰由本院廢棄原裁定並駁回相對人於原法院之
      聲請。
五、據上論結，本件抗告為有理由，爰裁定如主文。
中　　華　　民　　國　　96　　年　　12　　月　　27  　日
                    民事第十四庭
                        審判長法　官  張  蘭
　　　　　　　　　　　　　　  法　官  黃麟倫
　　　　　　　　　　　　　　  法　官  鄭純惠
正本係照原本作成。
本裁定除以適用法規顯有錯誤為理由，並經本院許可外，不得再
抗告。如提起再抗告，應於收受後10日內委任律師為訴訟代理人
向本院提出再抗告狀。並繳納再抗告費新台幣１千元。
中　　華　　民　　國　　97　　年　　1 　　月　　2 　　日
　　　　　　　    　　　　　　書記官  劉麗芬
